臺灣新竹地方法院民事裁定
111年度訴字第397號
原      告  曾陳秀梅

訴訟代理人  李浤誠律師
被      告  曾林雪嬌  （已歿）
上列當事人間請求返還代墊款等事件，本院裁定如下：
    主  文
原告之訴駁回。
訴訟費用由原告負擔。
    理  由
一、原告起訴主張：原告之配偶曾文憲及被告之配偶曾文俊為兄
    弟。曾文憲於民國78年9月24日向曾文俊及被告購買新竹縣○
    ○市○○段00000地號土地（以下簡稱系爭土地），為系爭土地
    真正所有權人，惟兩兄弟約定將系爭土地暫借名登記於被告
    名下。其後系爭土地與其他土地合併重劃，變更地號為新竹
    縣○○市○○段000地號（以下稱965號土地），是曾文憲借名登
    記於被告名下965地號土地之比例為34.48％。曾文憲於96年6
    月8日往生後，原告及曾文憲繼承人曾煥欽、曾煥祥、曾煥
    昌等人為取回前揭土地所有權向被告提起訴訟，經鈞院以11
    0年度重訴字第79號判決原告等人勝訴並已確定，原告遂持
    系爭確定判決辦理土地所有權登記完竣。依土地稅法第5條
    第1項第1款規定，被告應於移轉登記時繳納土地增值稅，然
    被告未依法繳納之，原告為使土地所有權順利移轉，遂於11
    1年3月24日先行代被告履行法律上義務繳納土地增值稅款共
    新臺幣（下同）1,250,533元，被告因此受有應納稅捐之財
    產利益，原告因此受有損害，爰依民法第176條第1項、第17
    9條規定，提起本件訴訟，請求被告返還原告1,250,533元及
    法定利息等語。
二、按人之權利能力，始於出生，終於死亡，民法第6條定有明
    文。又有權利能力者，有當事人能力；被告無當事人能力者
    ，法院應以裁定駁回原告之訴，民事訴訟法第40條第1項、
    第249條第1項第3款亦分有明文。另起訴前已死亡者，於起
    訴時已無當事人能力，尚不生補正之問題。至民事訴訟法第
    168條所定之承受訴訟，必以當事人於訴訟程序進行中死亡
    ，始得由法定應續行訴訟之人承受其訴訟，若於起訴前死亡
    者，原即欠缺當事人能力之要件，無從適用上開規定命其繼
    承人承受訴訟（最高法院91年度台上字第455號裁定意旨參
    照）。
三、經查：被告曾林雪嬌已於民國111年3月25日死亡，而原告係
    於111年4月28日提起本件訴訟，此有被告個人戶籍資料資料
    查詢結果、個人除戶資料查詢結果及起訴狀內本院收文章在
    卷可稽，是被告於原告起訴前即已死亡，依上說明，即欠缺
    當事人能力之要件。被告既無當事人能力，本院復無從命補
    正，原告之訴顯難認為合法，應予駁回。
四、依民事訴訟法第249條第1項第3款、第95條、第78條，裁定
    如主文。
中　　華　　民　　國　　111 　年　　5 　　月　　3 　　日
                  民事第一庭  法　官　張詠晶
以上正本證明與原本無異。
如對本裁定抗告，應於裁定送達後10日內向本院提出抗告狀。
並繳納抗告費新臺幣1,000元。　　　　　　　　　
中　　華　　民　　國　　111 　年　　5 　　月　　3 　　日
                              書記官  陳佩瑩